臺灣臺中地方法院刑事判決　　　　　　　 96年度易字第4254號
公　訴　人　臺灣臺中地方法院檢察署檢察官
被　　　告　甲○○○○○ ○○.
上列被告因偽造文書案件，經檢察官提起公訴（九十六年度偵字
第一七九一六號），本院判決如下：
    主      文
阮氏青（甲○○○○○ ○○○ ○○○○○）共同偽造印文，足以生損害於公眾
及他人，處有期徒刑月，如易科罰金，以新臺幣壹仟元折算壹
日。並於刑之執行完畢或赦免後，驅逐出境。
扣案偽造之「乙○○」中華民國交通部製發汽車駕駛執照及全民
健保ＩＣ卡各壹張，均沒收。
    事      實
一、甲○○○○○ ○○○ ○○○○○（中文譯名「阮氏青」）前經合法申請簽
    證入境（居留期限九十日），而於民國九十四年六月二十五
    日來臺，探視其居住在臺灣地區之姐姐乙○○，然因居留期
    限屆至，不願離臺，又唯恐遭警查緝，故而於民國九十五年
    十一月間某日，先在與乙○○共同居住之臺中市○區○○街
    二三號住處，下手竊取乙○○置於房間抽屜內之中華民國交
    通部製發汽車駕駛執照（以下簡稱汽車駕照）及全民健保Ｉ
    Ｃ卡（以下簡稱健保卡）得手後（親屬相盜部分，未據告訴
    ），與姓名年籍不詳之越南籍成年女子，共同基於偽造特種
    文書及偽造印文之犯意聯絡，相約同日在臺中市第一廣場附
    近見面，由甲○○○○○ ○○○ ○○○○○將自己之照片二張、乙○○之
    汽車駕照及健保卡，交付該越南籍成年女子，該越南籍女子
    即於不詳時、地，以不詳方式偽造其上印有「交通部駕駛執
    照製發之章」印文（無積極證據足認係以偽造之「交通部駕
    駛執照製發之章」印章偽造），並貼有甲○○○○○ ○○○ ○○○○○照
    片，但記載乙○○姓名、國民身分證統一編號之偽造「乙○
    ○」汽車駕照，再以其先前偽造之「XX總局（95）」（其中
    「XX」部分，字不詳）鋼印（未扣案，並無積極證據證明係
    在甲○○○○○ ○○○ ○○○○○參與後始行偽造），蓋用於該偽造之汽
    車駕駛執照上，因而偽造完成「乙○○」之汽車駕照一張；
    同時以不詳方式，偽造印有甲○○○○○ ○○○ ○○○○○照片，但記載
    乙○○姓名及年籍資料之「乙○○」健保卡一張，再於同年
    十二月間某日，在第一廣場，將乙○○之汽車駕照、健保卡
    ，連同偽造完成之「乙○○」汽車駕照及健保卡，交給NGU-
    YEN THI THANG ，甲○○○○○ ○○○ ○○○○○則給付新臺幣一萬元作
    為代價，足以生損害於乙○○、交通部對於汽車駕駛執照核
    發與管理，及中央建康保險局對全民建康保險卡資料管理之
    正確性。嗣九十六年七月二十三日晚間九時許，甲○○○○○ ○○○
    ○○○○○ 在臺中市○○街某處，接受警員盤查時，為掩飾其逾
    期居留之身分，乃基於行使偽造特種文書之犯意，將上開偽
    造之「乙○○」汽車駕照及健保卡，交給警方查核其身分而
    行使之，惟經警發覺有異，將其帶回查證後，始查悉上情，
    並扣得偽造之「乙○○」汽車駕照及健保卡各一張。
二、案經臺中縣警察局烏日分局報告臺灣臺中地方法院檢察署檢
    察官偵查起訴。
    理      由
一、程序部分：按被告以外之人於審判外之陳述，經提出於審判
    庭時，性質上屬傳聞證據，除法律規定或符合刑事訴訟法第
    一百五十九條之一至之五規定者外，不得作為證據。被告以
    外之人於審判外之陳述，雖不符前四條之規定，而經當事人
    於審判程序同意作為證據，法院審酌該言詞陳述或書面陳述
    作成時之情況，認為適當者，亦得為證據。當事人、代理人
    或辯護人於法院調查證據時，知有第一百五十九條第一項不
    得為證據之情形，而未於言詞辯論終結前聲明異議者，視為
    有前項之同意，刑事訴訟法第一百五十九條之五定有明文。
    經查，證人乙○○於警詢之陳述，其性質雖屬傳聞證據，然
    該警詢之內容，業經本院審理時予以提示並告以要旨，且經
    檢察官及被告表示意見，當事人已知上述筆錄乃傳聞證據，
    且均未於言詞辯論終結前對該等筆錄內容異議，依前揭規定
    ，擬制同意作為證據，本院審酌上開筆錄作成時，並無不當
    取供之情形，認為以之作為本案之證據亦屬適當，是證人乙
    ○○警詢陳述自具有證據能力，合先敘明。
二、訊據被告甲○○○○○ ○○○ ○○○○○就上揭犯罪事實坦承不諱，並經
    證人即被害人乙○○於警詢及本院審理時證述：被告係於九
    十四年六月份自越南入境臺灣，與伊同住，扣案之汽車駕照
    及健保卡上所記載的，都是伊的年籍資料，伊平時都將汽車
    駕照及健保卡放在臺中市○區○○街二三號住處房間之抽屜
    內，這件事被告也知道，被告未曾向伊拿過汽車駕照及健保
    卡，伊也不曾將上開證件借給被告等語（見臺中縣警察局烏
    日分局刑案偵查卷宗【以下簡稱「警卷」】第四、五頁、本
    院卷第一七至一九頁）甚詳，且有員警職務報告、內政部警
    政署外僑入出境資料處理系統個別查詢資料、證人乙○○駕
    照及健保卡正反面影本附卷可稽（見警卷第六、第一三頁、
    本院卷第二四、二五頁），復有偽造之「乙○○」汽車駕照
    及健保卡各一張扣案可資佐證。另查，證人乙○○所提出之
    汽車駕駛執照，經與上開扣案之「乙○○」汽車駕照比對結
    果，其核發日期均為九十三年七月十二日；惟證人乙○○之
    汽車駕照上駕照號碼係記載：「LD00000000」；而扣案之「
    乙○○」汽車駕照之駕照號碼則為「Ｚ000000000」（即證人
    乙○○之國民身分證統一編號），證人乙○○於九十三年七
    月十二日所核發之汽車駕照既仍在證人乙○○持有中，則扣
    案之「乙○○」汽車駕照，即無可能係以真正之汽車駕駛執
    照變造之方式作成；另證人乙○○提出之健保卡左下角之編
    號為「00000000」；而扣案之「乙○○」健保卡左下角編號
    則為「00000000」，是由後者之編號在證人乙○○現仍持有
    使用之健保卡編號之後，後者亦應無可能係以證人乙○○真
    正之健保卡變造而來。準此，扣案之「乙○○」汽車駕照及
    健保卡應均係偽造者，實堪認定。又查，偽造之「乙○○」
    汽車駕照上「交通部駕駛執照製發之章」之印文，除以偽造
    之印章偽造外，仍有可能係以影印或電腦描繪等他方式偽造
    而成，是在無積極證據證明該偽造之「交通部駕駛執照製發
    之章」係以偽造之印章加以偽造之情形下，本諸罪疑唯輕原
    則，本院認定該「交通部駕駛執照製發之章」之偽造印文均
    係以其他不詳方式偽造而成。至偽造之「乙○○」汽車駕照
    ，經本院當庭勘驗結果，發現其上蓋有鋼印，惟其鋼印文僅
    能辨識有「XX總局（95）」（其中「XX」部分，字不詳），
    而無法判定該鋼印是否足以表示公務機關或機關長官資格及
    其職務，而難以遽認其為公印文，本諸罪疑唯輕原則，應認
    該印文為普通之印文。又因上開印文無法以實體鋼印印蓋以
    外之方式偽造，因認該部分之印文，係以偽造之鋼印蓋用而
    成，惟因並無其他積極證據足認被告有參與偽造該不詳內容
    鋼印之行為，依「疑點利益歸於被告」原則，應為有利於被
    告之判斷，是認被告並無參與偽造該不詳內容及「XX總局台
    北管理處」鋼印之行為。綜上，足認被告之自白與事實相符
    ，堪以採信。從而，本件事證明確，被告犯行應堪認定，應
    予依法論科。
二、按健保卡屬參與全民健康保險之被保險人持以就醫，並獲得
    保險給付之憑證，應屬刑法第二百十二條特種文書；而汽車
    駕照為駕駛汽車之許可憑證，由駕駛人向公路監理機關申請
    登記，考驗及格後發給之，亦應屬刑法第二百十二條所規定
    之特許證；又按刑法上所稱之公印，係指表示公署或公務員
    資格之印信而言，如不足以表示公署或公務員之資格者，不
    得謂之公印，即為普通印章。「交通部公路總局監理處行車
    執照之章」，其機關全銜之下既綴有「行車執照之章」數字
    ，其非依印信條例規定，由上級機關所製發之印信，以表示
    該機關之資格者甚明，自非公印（最高法院六十九年臺上字
    第一六七六號判例參照）。又偽造特種文書，並偽造其上所
    蓋用之私印文，應成立刑法第二百十二條及第二百十七條第
    一項之罪，並依同法第五十五條從一重之偽造印文罪處斷（
    司法院三十四年院解字第三○二○號解釋及司法院大法官會
    議解釋第八二號解釋意旨參照）。從而，本件偽造之「乙○
    ○」汽車駕照上之「交通部駕駛執照製發之章」、不詳字樣
    之鋼印文，均非公印文，應屬普通印文。是核被告所為，係
    犯刑法第二百十六條、第二百十二條之行使偽造特種文書罪
    ，及同法第二百十七條第一項之偽造印文罪。被告與姓名年
    籍不詳之越南籍女子就前揭偽造特種文書、偽造印文之犯行
    ，有犯意聯絡及行為分擔，為共同正犯。被告偽造特種文書
    之低度行為，為行使偽造特種文書之高度行為所吸收，不另
    論罪。被告係同時向該越南籍女子收受偽造之「乙○○」汽
    車駕照及健保卡，因該越南籍女子未經查獲，且乏證據足以
    認定上開偽造之「乙○○」健保卡、汽車駕照，暨汽車駕照
    上之印文，係異時異地製作，自應認上揭健保卡、汽車駕照
    及其上印文，係同時偽造，而以一行為同時觸犯上開二罪，
    為想像競合犯，應從一情節較重之偽造印文罪處斷。如犯罪
    事實欄所示之犯行，公訴人雖僅就被告偽造特種文書及行使
    偽造特種文書之犯行提起公訴，就偽造印文之犯行未經起訴
    ，惟該未經起訴部分犯行，既與起訴部分犯行有想像競合犯
    之裁判上一罪關係，為起訴效力所及，本院自應併予審理。
    爰審酌被告為求掩飾逾期居留之事，而為本件犯行，行為殊
    不足取，暨其行為損害被害人乙○○及交通部監理機關、中
    央健保局之程度，犯罪後坦承犯行，態度良好等一切情狀，
    量處如主文所示之刑，並諭知易科罰金之折算標準。又被告
    係越南籍之外國人，其來臺探親未能遵守本國法令，實有礙
    國內社會治安；又其簽證已逾期，於我國亦無居留之必要及
    正當理由，爰依刑法第九十五條之規定，宣告於刑之執行完
    畢或赦免後予以驅逐出境。末查，扣案偽造之「乙○○」汽
    車駕照、健保卡各一張，係被告所有，且為其犯罪所得及供
    犯罪所用之物，應依刑法第三十八條第一項第二款、第三款
    規定宣告沒收；至偽造之「乙○○」汽車駕照上偽造之「交
    通部駕駛執照製發之章」及不詳字樣鋼印文各一枚，爰不再
    依刑法第二百十九條重為沒收之諭知。
據上論斷，依刑事訴訟法第二百七十三條之一、第二百九十九條
第一項前段，刑法第二十八條、第二百十二條、第二百十六條、
二百十七條第一項、第五十五條、第四十一條第一項前段、第九
十五條、第三十八條第一項第二款、第三款，刑法施行法第一條
之一，判決如主文。
本案經檢察官丙○○到庭執行職務。
中　　華　　民　　國　　96　　年　　9 　　月　　10　　日
　　　　　　　　　刑事第一庭  法　官　郭妙俐
以上正本證明與原本無異。
如不服本判決，應於判決送達後十日內，向本院提出上訴狀。
                              書記官　王美珍
中　　華　　民　　國　　96　　年　　9 　　月　　10　　日
附錄本案論罪科刑法條全文：
刑法第二百十二條
偽造、變造護照、旅券、免許證、特許證及關於品行、能力服務
或其他相類之證書、介紹書，足以生損害於公眾或他人者，處一
年以下有期徒刑、拘役或三百元以下罰金。
第二百十六條
行使第二百十條至第二百十五條之文書者，依偽造、變造文書或
登載不實事項或使登載不實事項之規定處斷。
第二百十七條
偽造印章、印文或署押，足以生損害於公眾或他人者，處三年以
下有期徒刑。
盜用印章、印文或署押，足以生損害於公眾或他人者，亦同。
